臺灣士林地方法院刑事判決
                                      110年度易字第479號
公  訴  人  臺灣士林地方檢察署檢察官
被      告  高建明


上列被告因詐欺案件，經檢察官提起公訴（110年度偵字第8334
號），被告於準備程序中為有罪之陳述，經本院合議庭裁定以簡
式審判程序審理，判決如下：
    主  文
高建明以詐術得財產上不法之利益，處拘役貳拾日，如易科罰金
，以新臺幣壹仟元折算壹日。 
未扣案犯罪所得新臺幣叁佰肆拾伍元沒收，於全部或一部不能沒
收或不宜執行沒收時，追徵其價額。 
    事  實
一、高建明明知已無支付車資之能力，竟基於意圖得財產上不法
    利益之犯意，於民國110年4月8日凌晨0時32分許，在臺北市
    ○○區○○○路0段0號前，攔乘由陳佑任所駕駛車牌號碼000-00
    號營業用小客車（下稱計程車），上車後隱匿其無能力支付
    車資之事實，指示陳佑任行駛至臺北市○○區○○○路0段00號前
    ，致使陳佑任陷於錯誤，誤認高建明有支付車資之能力及意
    願，進而提供高建明搭乘計程車至指定地點之載送服務，高
    建明因而詐得等同車資新臺幣（下同）345元之財產上不法
    利益。嗣經陳佑任欲向高建明收取車資未果而報警處理，始
    悉上情。
二、案經陳佑任訴由臺北市政府警察局北投分局移送臺灣士林地
    方檢察署檢察官偵查起訴。
    理  由
一、被告高建明所犯係死刑、無期徒刑或最輕本刑為3年以上有
    期徒刑以外之罪，亦非高等法院管轄之第一審案件，其於準
    備程序進行中，先就被訴事實為有罪之陳述，經本院告知簡
    式審判程序之旨，並聽取檢察官及被告之意見後，經合議庭
    裁定由受命法官獨任進行簡式審判程序，是依刑事訴訟法第
    273條之2規定，本件之證據調查，不受同法第159條第1項、
    第161條之2、第161條之3、第163條之1及第164條至第170條
    規定之限制，合先敘明。
二、上揭犯罪事實，業據被告於本院審理中坦白承認（見本院卷
    第62、68、69頁），核與證人即告訴人陳佑任於警詢中指述
    之被害情節大致相符（見偵卷第29至30頁），並有告訴人提
    供之計程車乘車證明1紙在卷可資佐證（見偵卷第33頁），
    足徵被告上開任意性自白與事實相符，堪以採信。綜上所述
    ，本件事證明確，被告犯行洵堪認定，應依法論科。
三、論罪科刑部分：
（一）按刑法第339條第1項詐欺取財罪之成立，以行為人有為自
      己或第三人不法所有意圖之主觀犯意存在，並表現於外，
      以詐術使相對人陷於錯誤而交付本人或第三人之物為要件
      ，而同條第2項詐欺得利罪之成立，則以行為人施用詐術
      而圖得財產上不法之利益為成立要件。前者之結果為使人
      為物之交付，後者則係行為人自己或第三人得財產上不法
      之利益，是行為人之不法意圖，已包含在結果內，故無須
      如前者另須行為人具有不法所有之意圖，此觀該條第2項
      條文謂「以前項方法（指詐術）得財產上不法之利益」，
      而非謂「以前項意圖及方法，得財產上不法之利益」，即
      可自明。又前者之行為客體係指現實之財物，後者則指取
      得債權、免除債務、延期履行債務或提供勞務等財物以外
      之財產上不法利益（最高法院25年非字第119號判決先例
      及86年度台上字第3534號判決參照）。經查，被告隱匿其
      無能力支付車資之事實，致使告訴人陷於錯誤，誤認被告
      有支付車資之能力與意願，進而提供有價載送服務，被告
      上開所詐得者應係告訴人有價勞務之財產上利益。核被告
      所為，係犯刑法第339條第2項之詐欺得利罪。
（二）爰審酌被告以如事實欄一所示方式詐得財產上不法利益，
      免費享受計程車載送服務，法治觀念實有偏差，迄今亦未
      能與告訴人達成民事和解或賠償其所受損害，惟念及被告
      於犯後尚能坦承犯行，態度非惡，兼衡酌被告之品性素行
      （被告於本案犯罪前已有數次搭乘霸王車之前案紀錄）、
      犯罪動機、目的、手段尚屬平和、行為次數、告訴人所受
      損失、生活狀況（未婚，目前從事工地工作，收入不穩定
      ）、教育程度為國小肄業、犯罪所得利益及所生損害，告
      訴人表明之意見（見本院審查卷第29至32頁）等一切情狀
      ，量處如主文所示之刑，並審酌被告之職業、經濟能力、
      維持刑罰執行之有效性與公平性等情狀，諭知易科罰金之
      折算標準。
四、按有關犯罪利得沒收之規定，除有刑法第38條之1第5項所定
    業已實際合法發還被害人而不予宣告沒收或追徵者、刑法第
    38條之2第2項之過苛調節條款所定之情形而得不宣告或酌減
    者外（即宣告沒收或追徵有過苛之虞、欠缺刑法上之重要性
    、犯罪所得價值低微，或為維持受宣告人生活條件之必要者
    而得不宣告或酌減），應適用刑法第38條之1規定，宣告沒
    收犯罪行為人或非善意第三人所取得之犯罪所得及其變得之
    物或財產上利益及其孳息，並適用刑法第38條之1第3項規定
    ，於全部或一部不能沒收或不宜執行沒收時，追徵其價額。
    經查，被告犯如事實欄一所示犯行取得之財產上利益345元
    ，已如上述，而上開犯罪所得既未實際合法發還被害人，且
    查無刑法第38條之2第2項過苛調節條款所定得不宣告或酌減
    之情形，爰依刑法第38條之1第1項前段之規定，宣告沒收該
    犯罪所得，復因該犯罪所得未經扣案，並諭知於全部或一部
    不能沒收或不宜執行沒收時，應依刑法第38條之1第3項規定
    ，追徵其價額。
據上論斷，應依刑事訴訟法第273條之1第1項、第299條第1項前
段，刑法第339條第2項、第41條第1項前段、第38條之1第1項前
段、第3項，刑法施行法第1條之1第1項，判決如主文。
本案經檢察官周禹境提起公訴，檢察官馬凱蕙到庭執行職務。
中　　華　　民　　國　　110 　年　　12　　月　　9 　　日
                  刑事第四庭  法  官  彭凱璐
以上正本證明與原本無異。
如不服本判決應於收受送達後20日內向本院提出上訴書狀，並應
敘述具體理由；其未敘述上訴理由者，應於上訴期間屆滿後20日
內向本院補提理由書（均須按他造當事人之人數附繕本）。因疫
情而遲誤不變期間，得向法院聲請回復原狀。
                              書記官  羅淳柔   
中　　華　　民　　國　　110 　年　　12　　月　　9 　　日
附錄論罪科刑法條：
中華民國刑法第339條
意圖為自己或第三人不法之所有，以詐術使人將本人或第三人之
物交付者，處五年以下有期徒刑、拘役或科或併科五十萬元以下
罰金。
以前項方法得財產上不法之利益或使第三人得之者，亦同。
前二項之未遂犯罰之。